臺灣士林地方法院民事裁定
 
                                    108年度簡上字第242號
上  訴  人  陳保發  
            陳寶成  
            呂淑卿  
            陳建孝  
            陳姵君  
            陳信全  


            陳信忠  
共      同
訴訟代理人  陳盈誌  
上  訴  人  范貴春  
            邢瑞琛  
            吳思怡  
    兼                    2
上二人共同
訴訟代理人  易中麒  
視同上訴人  陳建元  
    兼
訴訟代理人  巫曉鶯  
被上訴人    徐大堯  
訴訟代理人  劉添錫律師
上列當事人間請求分割共有物事件，上訴人不服中華民國108年1
0月9日本院107年度士簡字第519號判決提起上訴，本院裁定如下
：
     主   文
本件訴訟標的價額核定為新臺幣捌拾玖萬參仟伍佰玖拾玖元。
被上訴人應於本裁定正本送達翌日起伍日內，補繳第一審裁判費
新臺幣肆仟玖佰伍拾元。
上訴人應於本裁定正本送達翌日起伍日內，補繳第二審裁判費新
臺幣柒仟肆佰貳拾伍元，逾期未繳即駁回其上訴。
      理   由
一、按因財產權而起訴或上訴，應依民事訴訟法第77條之13或第
    77條之16規定繳納裁判費，此為必須具備之程式。又裁判費
    之繳納為訴訟合法要件，法院於審理中本應依職權調查，故
    上級審法院對下級審法院所命繳納裁判費是否已足，仍應依
    職權重行核定。次按核定訴訟標的之價額以起訴時之交易價
    額為準；分割共有物訴訟，以原告分割所受利益之價額為準
    。民事訴訟法第77條之1第2項前段、第77條之11定有明文。
    又請求分割共有物之訴，其訴訟標的價額之計算，應以原告
    在第一審起訴時因分割所受利益之客觀價額為準，此種案件
    上訴時，其訴訟標的價額及上訴利益額，亦以此為準，不因
    被告或原告提起上訴而有所歧異（最高法院72年度台抗字第
    472號裁定意旨參照）。
二、本件被上訴人於原審起訴依民法第824條第1項第2款前段規
    定，請求分割兩造共有如附表一所示之房地（下合稱系爭不
    動產），並主張其應有部分為1/200，揆諸前揭規定及說明
    ，本件之訴訟標的價額核定，應以被上訴人因分割所受利益
    即107年1月30日起訴時之客觀交易價格為斷，而系爭不動產
    於起訴時之價格為新臺幣（下同)1億7,871萬9,877元，有高
    源不動產估價師聯合事務所出具之估價報告書可稽，據此核
    定本件訴訟標的價額為89萬3,599元（計算式：178,719,877
    元×1/200＝893,599元，元以下四捨五入），應徵第一審裁判
    費9,800元，被上訴人僅繳納第一審裁判費4,850元（原審卷
    第3至4頁），尚應補繳4,950元，茲限被上訴人於收受本裁
    定正本送達翌日起5日內，如數逕向本院補繳，逾期未繳納
    ，即駁回其訴。
三、另上訴人不符第一審判決提起上訴，揆之首揭規定及說明，
    其上訴利益額亦應以被上訴人起訴時因分割所受利益之客觀
    價額即89萬3,599元為準，故應徵第二審裁判費1萬4,700元
    ，上訴人僅邢瑞琛、吳思怡、易中麒（下稱易中麒等3人）
    繳納7,275元（本院卷一第34頁），尚應補繳7,425元，併命
    上訴人於收受本裁定正本送達翌日起5日內，如數逕向本院
    補繳，逾期未繳納，即駁回其上訴。
四、爰裁定如主文。　　
中　　華　　民　　國　　111 　年　　4 　　月　　13　　日
                  民事第三庭審判長法  官  陳月雯
　　　　　　　　
　　　　　　　　　                法  官  陳世源
　　　　　　　　　　　　　　　　　
　　　　　　　　　　　　　　　　　法  官  李嘉慧
以上正本係照原本作成。
本件裁定不得再為抗告。　　　　　　　　　　　　　　　　　
中　　華　　民　　國　　111 　年　　4 　　月　　13　　日
                                  書記官  林瀚章
附表一：
土地標示           土    地    坐   落      面積 權利 範圍 共有人及各應有部分 編號 縣市 鄉鎮市區 段 小段 地號    1 臺北市 士林區 百齡 三 227  157㎡  1/1 如附表二所示 2 臺北市 士林區 百齡 三 228  262㎡  1/1 如附表二所示 

編號 建物登記謄本標示部建號、建物門牌與增建  面積（㎡） 權利範圍 備註 3 臺北市○○區○○段○○段00000○號建物（即門牌號碼臺北市○○區○○○街○段000號、168號2樓、169號）【30158 建號建物之坐落地號詳如備註】 總面積：678.9 一層：328.07 二層：328.07 騎樓：22.76 1/1 一、依建物登記謄本標示部，載明30158建號建物坐落在臺北市○○區○○○○段000地號、228地號與224地號三筆土地之上。 二、上述224地號土地為訴外人（第三人）易中豪所有，不在本件請求變價分割範圍。 4 臺北市○○區○○段○○段00000○號建物如附圖所示之增建部分（即門牌號碼臺北市○○區○○○街○段000 號、168號2樓、169 號之增建部分）【增建部分之坐落使用，土地地號詳如備註】 如附圖所示增建部分之總面積：492.57如附圖所示一層增建（A 、B 、C 部分）合計面積：148.51如附圖所示二層頂增建（A 、B 、C部分）合計面積：344.06【 增建部分之使用土地面積詳如備註】 1/1 一、30158建號建物增建部分係依107年8月8日臺北市士林地政事務所派員測量後製作之土地複丈成果圖載明：一層增建面積：A 部分：70.7平方公尺、B 部分：42.13平方公尺、C 部分：35.68 平方公尺；二層頂增建面積：A 部分：98.66平方公尺、B 部分：50.19 平方公尺、C 部分：195.21平方公尺。 二、上述224地號土地為訴外人（第三人）易中豪所有，不在本件請求變價分割範圍。 
附表二：
編號 共有人 應有部分比例 1 徐大堯    1/200 2 陳保發    1/5 3 陳寶成    1/5 4 陳信全    1/10 5 陳信忠    1/10 6 陳建孝    1/15 7 呂淑卿    1/15 8 陳姵君    1/15 9 易中麒    1/25 10 范貴春    1/100 11 邢瑞琛    3/40 12 陳建元    1/200 13 巫曉鶯    9/200 14 吳思怡    1/50